【裁判字號】    97,上訴,441
【裁判日期】    970318
【裁判案由】    違反槍砲彈藥刀械管制條例
【裁判全文】
臺灣高等法院刑事判決       97年度上訴字第441號
上  訴  人
即  被  告  甲○○
上列上訴人因違反槍砲彈藥刀械管制條例案件，不服台灣板橋地
方法院九十五年度訴字第三八二一號中華民國九十六年十二月二
十日第一審判決（起訴案號：台灣板橋地方法院檢察署九十五年
度偵字第一七七八八號），提起上訴，茲判決如下：
    主  文
原判決撤銷。
甲○○未經許可，持有可發射子彈具有殺傷力之改造手槍，處有
期徒刑參年陸月，併科罰金新台幣壹拾萬元，罰金如易服勞役以
新臺幣壹仟元折算壹日。扣案之改造手槍壹枝（槍枝管制編號00
00000000號，含彈匣壹個）沒收。
    事  實
一、甲○○明知可發射子彈具有殺傷力之改造手槍，未經許可不
    得持有，竟於民國九十五年六月中旬某日，在台北縣樹林市
    通往海明山寺之山路附近，以新台幣（下同）二萬元之價格
    ，向綽號「阿清」之真實姓名、年籍不詳成年男子，購得具
    有殺傷力之仿 FN 廠 1910 型半自動手槍，換裝土造金屬槍
    管而成之改造手槍一支（槍枝管制編號 0000000000 號，含
    彈匣一個），而未經許可持有之。嗣於同年七月二十一日下
    午二時三十分許，在台北縣土城市○○街七號住處前，正欲
    駕駛其向蔡翰源借得之車牌2033-JT 號自小客車時，為警查
    獲，扣得放置車上之該改造手槍一支。
二、案經桃園縣政府警察局桃園分局報請台灣板橋地方法院檢察
    署檢察官偵查起訴。
    理  由
甲、程序方面
一、上訴人即被告甲○○之警詢自白：
    被告在原審雖爭辯其警詢自白之任意性，但經原審傳喚承辦
    警員陳紀淵查證，並在原判決理由中詳加說明實無刑求之情
    後，被告已經在本院審理中，當庭陳明不再爭執，有本院九
    十七年三月四日審判筆錄可稽，自應肯認此警詢筆錄具有證
    據能力，合先敘明。
二、被告之辯護人雖為被告辯稱：本件搜索並非員警當場提示搜
    索票，而是回到警局後，才交給被告補簽，係屬非法搜索云
    云。惟按刑事訴訟法第一百三十一條之一規定之同意搜索，
    其所謂「自願性」同意，係指該項同意須出於表意人之自願
    ，亦即非出於他人明示、暗示之強暴、脅迫者而言。法院審
    查時，應就表意人是否具有同意權限？有無將同意意旨記載
    於筆錄，由受搜索人簽名或出具書面表明同意之旨？並應綜
    合一切情狀，包括徵求同意之地點、方式，是否自然而非具
    威脅性？同意者主觀意識之強弱、教育程度、智商、自主之
    意志，是否已為執行搜索之人所屈服？（最高法院九十四年
    度台上第一三六一號判決參照）。本件員警因認被告行跡可
    疑，乃上前盤查正要開車離開之被告，被告車門一打開，即
    看到放在副駕駛座腳踏板上的毒品安非他命及手槍，於是當
    場讓被告簽自願搜索同意書，並非事後簽寫等情，已據證人
    即承辦警員陳紀淵於原審證述明確（見原審卷第六十一頁）
    ，足見當時被告所處之環境，犯罪事證至明，警員既無庸非
    法取證、被告亦無可狡賴，依照上開應行審酌之因素，並參
    諸被告並不否認上開自願搜索同意書，係伊親簽一節，如謂
    被告於查獲當場，不同意搜索，則於事後，仍得拒絕於搜索
    同意書上簽名，故本件搜索，應係出於被告之同意自明。從
    而搜索扣得之上開改造手槍一枝，自得作為證據。
乙、實體方面：
一、上開事實，迭據被告於警詢、偵查及歷審中，均自白不諱（
    見偵查卷第八至九頁、第三十二頁；原審卷第一四九頁；本
    院卷九十七年三月四日審判筆錄）；且有上開改造手槍扣案
    可資佐證，而該槍經送內政部警政署刑事警察局鑑定結果，
    認係仿FN廠1910型半自動手槍製造、換裝土造金屬槍管而成
    之改造手槍，機械性能良好，可擊發適用子彈，認具有殺傷
    力，有該局九十五年八月二十四日刑鑑字第0950120706號槍
    彈鑑定書一件附卷可稽（見偵查卷第三十七頁）；足認被告
    自白與事實相符，堪予採信。是本件事證已明，被告犯行洵
    堪認定。
二、至案外人郭榮輝雖曾提出自白書一件，表示上開槍枝係伊所
    放置云云，且證人蔡翰源亦於原審供稱：證人郭榮輝確有在
    被告借車前，向伊借車云云（見原審卷第六十四、八十九頁
    ），惟經原審詳查，並在判決理由內剖析無可採信之論斷後
    ，被告在本院審理中已不再抗辯，爰附此敘明。
三、按刑事法上之持有行為，乃屬繼續犯之一種，於持有行為終
    了時為止，行為繼續中，法律縱有變更，因該行為既繼續實
    行至新法施行以後，自不生行為後法律變更，而須比較新舊
    法之問題。核被告所為，應成立犯槍砲彈藥刀械管制條例第
    八條第四項之未經許可持有可發射子彈具有殺傷力之改造手
    槍罪。
四、原審予以論科，固非無見。惟查被告所非法持有之槍枝，係
    屬改造手槍，且祇有一枝，所配置之土造子彈，因不具殺傷
    力，已經檢察官不另為不起訴處分，有本件起訴書可考，可
    見危害尚非至重，原判決量以有期徒刑四年六月，客觀上猶
    嫌過重，被告上訴據以指摘，洵非無理由，應由本院予以撤
    銷改判。爰審酌被告未經許可持有改造手槍，危害社會治安
    ，在原審一度反覆狡辯，冀圖使他人代為頂罪，有郭榮輝所
    出具之自白書可參，非但延宕本件訴訟，且心態可議，惟念
    最後及時悔悟，坦認犯行，態度尚可，暨其未曾持槍犯罪，
    並自願受搜索，實害仍輕等一切情狀，量處如主文所示之刑
    ，並就罰金部分諭知易服勞役之折算標準。扣案之上開改造
    手槍一支（槍枝管制編號0000000000號，含彈匣一個），係
    屬違禁物，不問屬於犯人與否，應予宣告沒收。
據上論斷，應依刑事訴訟法第三百六十九條第一項前段、第三百
六十四條、第二百九十九條第一項前段，槍砲彈藥刀械管制條例
第八條第四項，刑法第十一條前段、第四十二條第二項、第三十
八條第一項第一款，判決如主文。
中    華    民    國     97    年    3     月   18    日
                   刑事第十九庭 審判長法  官  黃金富
                                      法  官  魏新國
                                      法  官  洪昌宏
以上正本證明與原本無異。
如不服本判決，應於收受送達後十日內向本院提出上訴書狀，其
未敘述上訴之理由者並得於提起上訴後十日內向本院補提理由書
（均須按他造當事人之人數附繕本）。
                                      書記官  王韻雅
中    華    民    國    97    年    3     月    18    日
附錄本案論罪科刑法條全文：
槍砲彈藥刀械管制條例第8 條：
未經許可，製造、販賣或運輸鋼筆槍、瓦斯槍、麻醉槍、獵槍、
空氣槍或第四條第一項第一款所定其他可發射金屬或子彈具有殺
傷力之各式槍砲者，處無期徒刑或五年以上有期徒刑，併科新臺
幣一千萬元以下罰金。
未經許可，轉讓、出租或出借前項所列槍枝者，處五年以上有期
徒刑，併科新臺幣一千萬元以下罰金。
意圖供自己或他人犯罪之用，而犯前二項之罪者，處無期徒刑或
七年以上有期徒刑，併科新臺幣一千萬元以下罰金。
未經許可，持有、寄藏或意圖販賣而陳列第一項所列槍枝者，處
三年以上十年以下有期徒刑，併科新臺幣七百萬元以下罰金。
第一項至第三項之未遂犯罰之。


司法院資訊處製作；財團法人民間司法改革基金會備份。
